臺灣高等法院臺中分院刑事判決　　　100年度交上訴字第645號
上　訴　人
即　被　告　劉建俊
選任辯護人　林家進律師
上列上訴人即被告因公共危險等案件，不服臺灣苗栗地方法院99
年度交訴字第16號中華民國99年12月30日第一審判決（起訴案號
：臺灣苗栗地方法院檢察署99年度偵字第1884號），提起上訴，
本院判決如下：
    主  文
原判決關於業務過失致人於死罪暨定應執行刑部分均撤銷。
劉建俊犯業務過失致人於死罪，處有期徒刑壹年貳月。
其他上訴駁回。
第二項撤銷改判部分所處之刑與上訴駁回部分所處之刑，應執行
有期徒刑貳年。
    事  實
一、劉建俊以駕駛營業大貨車為業，為從事業務之人，於民國99
    年3月12日22時許，在苗栗縣苑裡鎮某小吃店內，食用添加
    有米酒之薑母鴨及飲用啤酒後，已達不能安全駕駛動力交通
    工具之程度，仍駕駛車牌號碼455-HJ號營業曳引車，連結車
    牌號碼OF-75號子車，裝載水泥基樁10支，沿省道台61線由
    南往北方向行駛。同日約23時8分許，行經該路段北向125.4
    公里里程標誌牌往北約33.6公尺處時，原應注意夜間裝載後
    伸貨物，應於後端懸掛紅燈或反光危險標誌，以提醒後方來
    車注意，避免發生追撞事故，而依當時客觀情況，並無不能
    注意之情事，竟因飲酒後注意力減弱，疏未於所載後伸貨物
    之後端懸掛紅燈或反光號誌。適同時間陳政貴駕駛車牌號碼
    MW-6 95號營業大貨車，滿載木頭棧板由同向後方駛至，亦
    因疏未注意車前狀況，致車頭猛力追撞劉建俊駕駛車輛後伸
    貨物之水泥基樁，造成陳政貴所駕駛之營業大貨車車頭全毀
    ，並受有腹內出血、雙側血胸、雙側股骨骨折、左髖關脫臼
    併骨折外傷性出血性休克，經送醫後仍因傷重不治而死亡。
    詎劉建俊肇事後雖停車查看，但恐因酒駕及業務過失肇事東
    窗事發，竟取車內之閃光錐放置於水泥基樁內，偽裝有在後
    端放置反光標誌後，未報警協助救護當時仍有生命跡象，且
    仍呼救之陳政貴，隨即駕車逃離現場。嗣經警據沿途經過之
    卡車司機報案後，循線於同日23時40分許，在苗栗縣通霄鎮
    ○道台1線與苗128線公路口攔獲劉建俊所駕駛之車輛，並對
    其實施呼氣酒精濃度測試，結果測試值高達每公升1.34毫克
    ，而查獲上情。
二、案經陳政貴之妻黃歆芸訴由苗栗縣警察局通霄分局報告臺灣
    苗栗地方法院檢察署檢察官偵查後提起公訴。
    理  由
壹、證據能力部分：
一、按刑事審判為發現實質之真實，採直接審理及言詞審理主義
    ，證據資料必須能由法院以直接及言詞審理之方式加以調查
    ，證人不得以書面陳述，必須到庭以言詞陳述，始具證據能
    力，而得採為判斷之依據。司法警察官本於其職務作成之報
    告文書，或係基於他人之陳述而作成，或係基於其本身之見
    聞而撰具，均無從由法院依直接及言詞審理方式加以調查，
    應無證據能力，不能認為係刑事訴訟法第165條第1項所稱「
    其他文書可為證據者」之證據書類，縱令已將之向被告宣讀
    或告以要旨，依同法第155條第2項規定，亦不能遽採為有罪
    判決之論據（參考最高法院95年度臺上字第3343號判決意旨
    參照）。查本件卷附之警員陳永錚之職務報告（參相卷第61
    頁、原審卷第88頁）、原審法院法官助理勘驗照片電子檔報
    告（參原審卷第45頁），屬被告以外之人於審判外之陳述，
    復經上訴人即被告劉建俊（下簡稱被告）之選任辯護人爭執
    此部分之證據能力（參本院卷第37頁、第93頁背面），應認
    不具證據能力。
二、苗栗縣警察局通霄分局警員陳永錚所繪製之道路交通事故現
    場圖、道路交通事故調查報告表(一)、(二)（相卷第14頁至第15
    頁），係警員職務上所製作，記載車禍現場有關車輛之位置
    、車行方向、散落物…等事實之書面資料，因警員有據實記
    載之義務，性質上可信性極高，且現場歷經相當時日，由於
    日曬雨淋及其他車輛碾壓，欲現場重建，勢不可能，實有參
    酌現場圖紀錄之必要性。被告選任辯護人主張道路交通事故
    現場圖所載肇事現場有照明與事實不符，故無證據能力等語
    惟上揭現場圖及報告表所載現場有照明等，乃屬證據之證明
    力強弱問題，核與證據能力無涉，辯護人上揭主張，不無誤
    會。是上開證據依刑事訴訟法第159之4第1款規定，自得為
    證據。
三、本案卷附之現場照片（含照片光碟及依光碟複製而成之各照
    片）、陳政貴死亡案件相驗照片、被告提出附卷之各照片、
    本院現場勘驗照片等，均係依機器之功能，攝錄分析所得實
    物形貌而形成之圖像或數據資料，並非人類意思表達之言詞
    或書面陳述，不含供述要素，當不在刑事訴訟法第159條第1
    項規定「被告以外之人於審判外之言詞或書面陳述」之範圍
    內，性質上非屬供述證據，無傳聞法則之適用（最高法院97
    年度台上字第3854號判決意旨參照），且非實施刑事訴訟程
    序之公務員因違背法定程序而取得，與本案待證事實復具有
    自然之關連性，自有證據能力。
四、按被告以外之人於審判外之言詞或書面陳述，除法律有規定
    者外，不得作為證據。被告以外之人於審判外之陳述，雖不
    符刑事訴訟法第155至第158條之規定，而經當事人於審判程
    序同意作為證據，法院審酌該言詞陳述或書面陳述作成時之
    情況，認為適當者，亦得為證據。當事人、代理人或辯護人
    於法院調查證據時，知有第159條第1項不得為證據之情形，
    而未於言詞辯論終結前聲明異議者，視為有前項之同意。刑
    事訴訟法第159條第1項、第159條之5分別定有明文。本案以
    下其餘本院引用為認定犯罪事實之證據，就證據能力部分，
    檢察官、被告暨其選任辯護人迄本院言詞辯論終結前均無異
    議（參本院卷第37頁及第93至第96頁），而本院審酌該等言
    詞陳述或書面陳述作成時之情況，亦均認為適當，自均得作
    為認定犯罪事實之證據。
貳、實體部分：
一、犯罪事實之認定：
  (一)不能安全駕駛動力交通工具罪部分：
    訊據被告坦承於99年3月12日22時許，在苗栗縣苑裡鎮小吃
    店內，食用添加有米酒之薑母鴨及飲用啤酒後，已達不能安
    全駕駛動力交通工具程度，仍駕駛營業曳引車連結子車，裝
    載水泥基樁10支欲運往台中港，並因擬先行訪友而沿省道台
    61 線由南往北方向行駛等事實（參原審卷第15頁、本院卷
    第37 、94頁），核與道路交通事故當事人酒精測定紀錄表
    上所黏貼呼氣酒精測試值單之呼氣酒精濃度達1.34mg/l，及
    苗栗縣警察局通霄分局汽機車駕駛人酒後生理協調平衡檢測
    紀錄表、刑法第185條之3案件測試觀察紀錄表所載測試結果
    相符。被告所涉刑法第185條之3不能安全駕駛動力交通工具
    罪部分之犯罪事實明確，洵堪認定，應依法論科。
  (二)業務過失致人於死罪部分：
    訊之被告並不爭執係駕駛營業用大貨車為業，為從事駕駛業
    務之人，且於99年3月12日22時許，在苗栗縣苑裡鎮某小吃
    店飲用酒類後，駕駛營業曳引車連結子車，裝載水泥基樁10
    支，沿台61線由南往北方向行駛，迄同日約23時8分許，行
    經該路段北向125.4公里里程標誌牌往北約33.6公尺處時，
    遭陳政貴所駕駛之車牌號碼MW-695號營業大貨車追撞，致陳
    政貴死亡之事實，然否認涉有業務過失致人於死之罪責，辯
    稱：伊當時有在水泥基樁後端（參相卷第69頁下圖以鉛筆標
    示之位置），以鐵絲將閃光錐固定於鎖在水泥基樁之螺絲上
    ，並未違反道路交通安全規則及道路交通管理處罰條例等語
    。惟查：
  1.被告於原審審理時供稱略以：伊係在所載運之基樁尾端置放
    閃光錐，基樁它有很多的螺絲孔，伊以一根螺絲大概10幾公
    分長，綁鐵線，螺絲鎖在那個螺絲孔內。問：螺絲大約拇指
    跟食指圈起來這麼粗，長度約10公分、11公分，把它鎖在那
    個螺絲孔，這邊綁鐵線，然後綁在那個螺絲下面，類似吊著
    這樣（參原審卷第133頁），另於本院審理時亦供稱，伊係
    以螺絲綁鐵線鎖入水泥基樁以固定閃光錐等情（參本院卷第
    94 頁背面）。然觀諸被告於原審審理時當庭以鉛筆所標示
    鎖螺絲懸吊閃光錐之螺絲孔狀況，卻無任何損壞或螺絲殘留
    物存在之情事（參相卷第69頁下方照片以鉛筆繪製三角形之
    標示處，另參同卷第21、22頁鋼圈放大照片）。果如被告所
    言，係以螺絲鎖在水泥基樁之螺絲孔，因事後螺絲已脫離基
    樁尾端之鋼圈（參相卷同上頁基樁鋼圈照片），則後車撞擊
    力道將使螺絲受有相當強大之衝擊力；是螺絲之堅韌度如小
    於鋼圈，則可能當場斷裂毀損殘留經鎖入之螺絲斷片，反之
    ，因鋼圈螺絲孔受螺絲擠壓而有變形之可能；然本件被告所
    駕上開車輛遭受被害人陳政貴（下僅稱姓名）所駕駛滿載棧
    板之15噸大貨車追撞，已致陳政貴所駕駛之大貨車車頭全毀
    ，而該鋼圈上之螺絲孔既然有螺絲鎖住固定，竟仍能遭此重
    力加速度之追撞後，而仍未見明顯損壞，且亦未見有任何殘
    留經鎖入之螺絲斷片，此顯與事理相違。是被告辯稱，當時
    有在車後水泥基樁之螺絲孔內，以螺絲、鐵線懸綁閃光錐乙
    節，尚不足採信。
  2.被告另提出現場照片（檔名為IMG6059.jpg、IMG6060.jpg）
    有發現朱紅色碎片，認應係其所懸掛之閃光燈碎片等語。惟
    經本院當庭勘驗該照片結果，僅得有：IMG6059、IMG6060二
    張照片下方，即陳政貴所駕駛之大貨車下方有紅色物體，經
    放大檢視後，在紅色的圖形中間有較暗的顏色，整體觀看結
    果類似彎曲物體，IMG6059紅色物體中間偏下方有一白色光
    點等資訊（參本院卷第37頁背面）；惟並無法證明確即為被
    告所辯之閃光錐碎片。再查，證人即現場處理警員陳永錚於
    原審審理時回答檢察官問題時證稱略以：問：你在現場當場
    有沒有看到紅色閃光燈碎片？答：沒有。問：照片上紅色的
    這個影像，我們看出來是小小塊紅色的這個影像，你知不知
    道這個是什麼東西？答：不能確定是什麼東西（參原審卷第
    98 頁及反面）。回答辯護人詰問時證稱略以：問：現場有
    任何的散落物或碎片嗎？答：沒有，只有一些那個就是經清
    掃後，一小堆的那種沒有清理完的（參原審卷第101頁）。
    問：你為什麼只有拍全景，沒有拍細部的景象呢？答：那個
    目視，經檢視就沒有那種殘片（參原審卷第102頁）。則依
    上揭證人之證述內容足認，現場處理及清掃時，並未發現任
    何被告所辯稱類似被告事後所放置之閃光錐碎片甚明。況拍
    照之現場係夜間，照片中有出現細小之紅色光點，非無可能
    係其他因素所照成之反光現象，或其他先前事故車輛所遺落
    ，甚或係陳政貴所駕駛車輛車前方向燈等破損後所遺留未完
    全清理之細微碎片之反光。被告辯稱照片中細微之紅色光點
    ，即係其所懸掛閃光燈之碎片云云，自無可採。
  3.依被告所辯，當時以螺絲固定懸掛之閃光錐，係總高度32.5
    公分、其中閃光錐部分約高16.5公分、錐體底部約10公分、
    頂部直徑為3.8公分（參原審卷第61頁、第69頁）。觀之該
    閃光錐總高度既已達32.5公分，閃光錐部分亦有約高16.5公
    分之紅色材質，況該閃光燈椎體與手持部分中間亦有金屬片
    部分，則何以肇事現場經警蒐證結果，並未發現有長度約10
    公分、直徑約5公分之螺絲，亦未發現類似該閃光錐紅色部
    分及黑色握把部分之碎片及閃光錐之鐵片？況該閃光錐閃光
    體部分高度既達16.5公分，體積並非極小，則何以可能現場
    螺絲、閃光燈大部分碎片、鐵片均憑空灰飛煙滅，僅僅剩下
    照片中細微之紅色小碎片2片。且由基樁尾端之後車撞擊所
    留下之括痕及其內殘留為數不少之玻璃碎片以觀（參相卷第
    20至23頁），後車衝撞力道已使後車之擋風玻璃散落於基樁
    內，如確有閃光錐經固定置放在基樁尾端，則於後車追撞後
    ，即認未全部掉落在基樁內部，亦可能有碎片落入，然其內
    均未見有任何紅色碎落物，核與常理有違。至被告及辯護人
    主張3月17日有到現場，路肩上仍然發現有閃光燈之碎片，
    並提出錄影及照片（參原審卷第30、84、85頁）為證，然此
    部分並非肇事當日現場所發現之物證，且非依法取得之證據
    ，不能排除是事後其他車輛經過所遺留之可能，自無從採為
    對被告有利之認定。綜上堪認，被告確有未依規定於後端懸
    掛紅燈或反光危險標識，致影響行車安全之過失。
  4.按貨車之裝載，應在後端懸掛危險標識，日間用三角紅旗，
    夜間用紅燈或反光標識，又汽車駕駛人飲用酒類或其他類似
    物後其吐氣所含酒精濃度超過每公升0.25毫克或血液中酒精
    濃度超過百分之0.05以上者，不得駕駛車輛，道路交通安全
    規則第79條第1項第2款、第114條第2款定有明文。本件被告
    係職業連結車駕駛，就上開規定，已明確知悉，且依當時天
    候、路況等客觀情況，並無不能注意之情事，竟因酒後注意
    力減弱，而疏未注意於夜間駕駛營業曳引車連結子車，依上
    開規定懸掛紅燈或反光標識，致陳政貴所駕駛之營業大貨車
    因而發生追撞事故，傷重不治死亡，涉有過失責任已明，並
    與臺灣省竹苗區車輛行車事故鑑定委員會之鑑定意見(一)相符
    （參相卷第77頁）。雖被害人駕車疏未注意車前狀況，亦與
    有過失，仍不能解免被告之過失責任。此外，復有臺灣苗栗
    地方法院檢察署99年3月13日相驗屍體證明書、臺灣苗栗地
    方法院檢察署檢驗報告書（參相卷第36至44頁）及卷附現場
    、相驗照片（參相卷第16至24、68至75頁、偵卷第15至23頁
    、原審卷第46至59頁）可資佐憑。被告之過失行為與被害人
    之死亡間，復有相當因果關係。被告所涉業務過失致人於死
    之犯罪事實洵堪認定，應依法論科。
  (三)肇事逃逸罪部分：
    訊之被告否認涉有此部分犯行，並辯稱因其未發現所駕駛之
    營業曳引車遭追撞，且致陳政貴死亡，並無逃逸之故意，如
    果知道有意圖逃逸之意思，不會事隔40分鐘，而僅僅駛離現
    場約5.7公里等語。惟查：
  1.被告於偵查中供稱：我有經過該路段，我有聽到我車後有碰
    撞的聲音。我有停下來查看，但未發現有車輛與我發生交通
    事故（參相卷第7頁）；125.4K附近，聽到車尾有碰撞的聲
    音，滑行100-200公尺，停在路邊，我下車看，看到我的閃
    光燈已經掉了（參相卷第34頁）。於原審審理時供稱略以：
    問：查看哪裡？答：我就看我的基樁鋼索有沒有鬆動，沒有
    啊，我繞到後面，我的閃光器警示燈怎麼不見了，我就到車
    上再拿一個新的，放在基樁的洞口內，我檢查後我再上車，
    不知道過多久我才離開。問：你這種說法跟實際的情形不一
    樣啊？答：我只是聽到聲音。問：後面一部那麼大的車子撞
    過來，你竟然說你沒有感覺到震動？答：真的，反應遲緩，
    真的不曉得，我有聽到聲音（參原審卷第32、36頁）。於本
    院亦供稱，我聽到碰一聲時，當時是酒醉情形，不知道發生
    車禍，後來停車查看，發現我的閃光器掉了，才從車上拿出
    新的懸掛，我完全不曉得被追撞。聽到碰一聲，我以為是基
    樁掉落或是綑綁未牢。問：你聽到的碰一聲，聲音有多大聲
    ？答：我也不曉得，只是以為是基樁掉落或是綑綁未牢。我
    以前也曾經掉過。問：你下車檢查時，有無攜帶手電筒等照
    明設備？答：沒有，我是直接下車。我就是走到車尾，發現
    我的閃光器掉落。問：基樁有無掉下？答：沒有。問：沒有
    照明設備，如何知道閃光器掉落？答：我是下車繞一圈，發
    現閃光器掉落，才去拿新的放在洞口內。問：當時你聽到碰
    一聲時有無看到其他車經過？答：沒有。問：你下車查看時
    ，有無看到車子經過？答：不記得，當時已經醉了（參本院
    卷第95頁）。由上被告所供觀之，被告當時確已發覺車輛遭
    後車追撞，始下車環繞大貨車車身查看，且查看過程中尚可
    發現閃光錐掉落，並返回車內取出新閃光錐再次置放於水泥
    基樁內部，而肇事現場陳政貴所駕駛之車輛係15噸重之大貨
    車，並非小車，且事故發生所拍攝之照片經放大後亦顯示，
    該大貨車右後輪下方有一明顯亮光（參原審卷第56頁，該照
    片以光碟編碼IMG6 058.jpg號照片放大檢視，及本院卷第49
    頁照片、第57頁背面勘驗筆錄）；再依交通部中央氣象局
    100年5月17日函送之事故鄰近地點（事故地點無設置氣象觀
    測站）之苗栗縣通宵鎮城中國小設置之自動雨量站99年3 月
    份逐時降水量紀錄，及梧棲氣象站99年3月逐時能見度、總
    雲及視障等資料顯示（參本院卷第75至82頁），案發當日夜
    間22至24時間，土城站並無降雨紀錄，梧棲站能見度約12公
    里，總雲量在8至9分量（以10分量為準）之間，沒有霧，但
    因雲量觀測偏多，此時段無月光。另本院至現場勘驗所得，
    案發現場往北400公尺左右，均屬筆直平坦道路，直至400公
    尺後始出現彎道，而北向100餘公尺以北及對向（即南向）
    39餘公尺處，各有設置路燈多盞，然依證人即到場處理之員
    警於本院至現場勘驗時所述，案發當日各路燈均未點亮，現
    場無任何燈光等情（參本院卷第57頁、58頁），證人張文龍
    亦同此證述（參原審卷第123頁背面、第125頁），亦與案發
    當時拍攝現場照片相符（參偵卷第15、16頁）；是依被告所
    述，其於聽見「碰」之聲響後，約再往前（按即北向）行駛
    1、2百公尺（參相卷第34頁），2、3百公尺（參相卷第7頁
    背面），或3、4百公尺（原審卷第129頁），即首次停下車
    查看，則於是時，被告既聽聞「碰」之聲響即下車查看，而
    環車四週查看後，亦發現其所稱之已裝置閃光錐遺失（本院
    認其未裝置閃光錐，已如前述），再其往車輛後方（即南向
    ）移動之際，當日亦無其他光害（當日無月光、路燈燈光，
    已如前揭），雖雲量稍高，但能見度並非甚低，則其應無不
    能發現後方不遠處之光點，即陳政貴所駕駛大貨車車頭下方
    之明顯亮光之可能；又被告下車停看後，並未發現基樁掉落
    ，而僅見閃光錐遺落，且重新在水泥基樁內放置閃光錐，此
    時亦未見其他車輛經過等節，為其所自承，則其於該高架道
    路停車查看之際，於路面無缺陷、無障礙物、視距良好之情
    形下，亦無不能發現陳政貴所駕駛之大貨車已因車禍事故而
    停放在其後方不遠處之可能（被告屢次陳述停車距離不一，
    已如前述，惟所述各距離均未逾本院勘驗時所發現之案發地
    點最近400公尺外之彎道）。是被告辯稱其聽聞「碰」之聲
    響後，於首次停車時未能發現陳政貴所駕駛之車輛乙節，實
    難為本院所採信。
  2.證人即現場處理警員陳永錚於原審審理時結證稱：問：上面
    有沒有屬於是死者車輛的車痕跡碎片或是碎落物？答：那個
    玻璃碎片。問：然後是在水泥基樁內？答：是，基樁內（參
    原審卷第99頁反面）。據此亦可證，被告放置閃光錐之水泥
    基樁內，依查獲當時係夜間，尚能看到有玻璃碎片，被告既
    已知道要放閃光錐在有玻璃碎片之基樁內，而依被告所稱閃
    光錐於光線不足時即自動閃光（參本院卷第37頁），則其於
    放置閃光錐之際，應無未見水泥基樁內有玻璃碎片之可能。
    是被告辯稱不知肇事等情，與事理不符，難予採信。
  3.被告選任辯護人雖為被告辯稱，案發當時被告酒測值已高達
    1.34mg/l，其雖曾聽聞碰撞聲，然其已有精神錯亂，定向力
    障礙，感覺障礙等，其辯稱未發覺發生車禍，即不無可能等
    語。惟查，針對酒醉者之分析研究中一般雖指出，呼氣濃度
    在1.190至1.904mg/l時，對飲酒人之能力之影響，可能呈現
    昏呆、木僵、昏睡、肌肉失調明顯、大小便失禁等（參被告
    提出之刑事警察局問答資料，本院卷第45至47頁），然此為
    一般人之表徵，個別人士仍應視其體適能狀況以為判斷，不
    能一概而論。查被告自承其飲酒後約1時餘始開車上路，事
    故發生前已行車6公里有餘（參本院卷第94頁）；再自被告
    飲酒所在之苑里鎮某小吃店至事故現場，其間須由市區○○
    道路轉進台61線之高架道路；又其駕車行進間，亦可聽聞「
    碰」之聲響，且停車查看後，尚可再取出車內之閃光錐放置
    在水泥基樁內部；由被告上揭駕車過程中之諸多作為，均顯
    示出其雖處於酒醉情形，然意識狀態並非全然不清醒，否則
    自無法為上開各項細緻作為。是辯護人上開辯解，難為本院
    所採信。
  4.被告選任辯護人另為被告辯稱，被告若有肇事逃逸之意，以
    案發地點至被告為警攔獲地點，不過5公里有餘，何以自案
    發至為警攔獲間將近30分鐘有餘，被告僅行駛上開甚短之距
    離等語。惟查，綜合被告於偵審中之供述，及證人張文龍於
    原審審理時結證稱：「問：來到了以後有沒有看到一台載水
    泥基樁的車？答：是南下的時候有碰到他是停在路旁邊而已
    。問：你能確定他停在那裡嗎？答：對阿，他是停在馬路旁
    邊。問：你有看到那輛車子的司機在做什麼事情嗎？答：是
    下車查看，他在車子的週遭在看。問：看到有一部車子在北
    上載著水泥基樁，確實是停在路上？答：對。問：是在行進
    還是停著？答：我確定他是停的，因為他人是在下車四周在
    看。問：你有確定那個車子停在那邊，人下來巡視他的車子
    ？答：對。你看到的那部車子是不是這部（提示相驗卷第69
    頁、第70頁）？答：對，沒有錯。問：你可以確認嗎？答：
    可以」等語可知（參原審卷第121至124頁），被告於事發後
    至為警攔獲之間，計停車共計2次，即首次聽聞碰撞聲前行1
    至400公尺之間之某處（參被告供述），及台61線122公里里
    程標誌牌左右處（參被告及證人張文龍所述，原審卷第122
    頁背面），其後始於台1線與苗128線公路口處為警攔獲，該
    前後距離雖僅有5公里有餘，然其停車原因除被告自陳之聽
    聞「碰」聲響後之停車檢查，及122公里里程標誌牌處之停
    車便溺（參原審卷第132頁），並無其他證據方法可為佐證
    ；惟依證人張文龍所目擊之第2次停車時被告之作為乃在其
    所駕駛車輛四週查看，因該處才有路燈（參原審卷第125 頁
    ），是被告先後二次停車共計耗時若干，並無從加以確定，
    另其停車目的亦無從確認。惟觀之被告案發時載運之水泥基
    椿數量及重量等，其行車速度本即難有高速行駛之可能，再
    其因飲酒後酒醉之狀態亦使其控制力衰退，行車速度自更緩
    慢無疑。是本院認被告雖於30分鐘左右僅駕車離去案發現場
    約5公里有餘，惟被告已有酒醉情形，且車行速度本即不快
    ，再其間曾有2次不明原因停車再開情事，是尚難據此即為
    有利被告之認定。
  5.綜上，被告所供稱感覺車後有碰撞聲始下車查看，及證人陳
    永錚證述攔獲被告時所發現之情節，及證人張文龍所證述，
    途中仍發現被告停車查看等各節，已足徵被告確已發現駕駛
    車輛肇事，並致人死傷，然下車查看後並未協助救護，僅取
    閃光錐放置於水泥基樁內藉以掩飾犯行，隨即駕車逃離現場
    。此外，被告所載運之水泥基樁內尚留有陳政貴所駕駛大貨
    車前擋風玻璃之甚多碎片，又車尾下部復有明顯可得易見之
    追撞痕跡，被告亦且供稱有感覺碰撞聲音而停車查看。綜上
    各節，被告所辯無肇事逃逸之意圖，自無足採，其確明知駕
    駛動力交通工具肇事致人死傷而仍逃逸之事實，洵堪認定，
    亦應依法論科。
二、論罪科刑之理由：
    被告係以駕駛營業車輛為業務之人，就其駕駛車輛應有經常
    注意飲用酒類後，不能安全駕駛動力交通工具時，不得駕駛
    ，然卻仍駕駛本件營業曳引車，復因駕駛動力交通工具肇事
    ，致陳政貴死亡而逃逸，核其所為分別係犯刑法第185條之3
    不能安全駕駛動力交通工具罪、第276條第2項業務過失致人
    於死罪及同法第185條之4肇事致人死亡而逃逸罪。另按汽車
    駕駛人，酒醉駕車，因而致人死亡，依法應負刑事責任者，
    加重其刑至2分之1，道路交通管理處罰條例第86條第1項定
    有明文。本案被告酒醉駕車，致陳政貴死亡，爰依道路交通
    管理處罰條例第86條第1項規定，加重其刑。至被告所犯刑
    法第185條之4之肇事逃逸罪，係在處罰駕駛動力交通工具者
    ，於肇事致人死傷後而逃逸之行為，尚不在得依前揭道路交
    通管理處罰條例第86條第1項之規定加重其刑之範圍（最高
    法院92年度臺非字第50號、第60號判決意旨參照），附此敘
    明。被告所犯上開3罪，犯意有別，行為互殊，構成要件有
    異，係數罪名，均應予分論併罰。
三、上訴駁回與撤銷改判部分：
  (一)原審就被告所犯之不能安全駕駛動力交通工具罪暨肇事逃逸
    罪部分，適用刑法第185條之3、第185條之4之規定，並審酌
    被告素行尚佳，然係職業駕駛人，駕駛車輛本應負有避免對
    他人造成危險之注意義務，然卻疏未注意，而仍酒後駕車，
    復於肇事致人死傷而逃逸，置當時仍有生命跡象，可以呼救
    之陳政貴性命於不顧而逃離現場，犯後又矢口否認犯罪，無
    絲毫之反省與悔意。惟念已與陳政貴之家屬達成民事部分之
    和解，依刑法第57條之規定，兼衡被告所犯情節、犯後態度
    、學經歷等一切情狀，就被告所犯上開2罪及檢察官具體求
    刑之刑度，分別量處如有期徒刑3月及10月，核其認事用法
    均無不當，量刑亦稱妥適，應予維持。被告提起上訴，請求
    就不能安全駕駛動力交通工具罪從輕量刑、就肇事逃逸罪部
    分改諭知無罪云云，均無理由，應予駁回。
  (二)撤銷改判部分：
    原審就被告涉犯業務過失致死罪部分，因認事證明確，予以
    論罪科刑，固非無見，惟被告涉犯業務過失致死罪部分，應
    適用道路交通管理處罰條例第86條第1項規定加重其刑，原
    審並未適用該規定加重被告刑責，理由未見說明不適用上開
    加重規定之論述，此部分容有未洽。被告上訴意旨請求撤銷
    原判決改諭知無罪，雖無理由，惟原審判決就此部分既有前
    揭違誤之處，即屬無可維持，仍應由本院將原審判決此部分
    及定應執行刑部分，予以撤銷改判。爰審酌被告前無科刑之
    前科紀錄，素行尚佳，然係職業駕駛人，駕駛車輛本應負有
    避免對他人造成危險之注意義務，然卻疏未注意，而仍酒後
    駕車，復因未依規定懸掛紅燈或閃光危險標誌，肇致本件車
    禍事故發生，犯後又矢口否認犯罪，惟念其已與陳政貴之家
    屬達成民事部分之和解，有原審法院99年調字第87號調解筆
    錄可稽（原審卷第62頁），依刑法第57條之規定，兼衡被告
    所犯情節、犯後態度、學經歷等一切情狀，就被告所犯上開
    犯行，量處如主文第2項所示之刑（檢察官雖未為被告之不
    利益上訴，惟依最高法院29年上字第5380號判例意旨，第二
    審法院以第一審適用法條不當，改判以較重之刑，並無違背
    刑事訴訟法第370條不利益變更禁止之規定）。並與上訴駁
    回部分，定其應執行刑為有期徒刑2年。又被告為職業駕駛
    人，其於酒後吐氣酒精含量已高達每公升1.34毫克，竟仍駕
    車上路以致肇事，過失情節嚴重，雖就過失致死部分已與陳
    政貴之家屬達成調解，本院亦斟酌上情而酌減刑度，惟其犯
    後就業務過失致死暨肇事逃逸罪部分，均矢口否認，仍圖飾
    詞卸責，歷此偵、審程序仍無從教化真心悔改，足徵非施以
    監禁無從教化，顯與緩刑須以暫不執行為適當之要件未合，
    自無從宣告緩刑。
據上論結，應依刑事訴訟法第368條、第369條第1項前段、第364
條、第299條第1項前段、第276條第2項、第51條第5款，道路交
通管理處罰條例第86條第1項，刑法施行法第1條之1，判決如主
文。
本案經檢察官鍾宗耀到庭執行職務。
中    華    民    國   100    年    6     月    21    日
            刑事第二庭  審判長法  官  邱  顯  祥
                              法  官  張  國  忠
                              法  官  王  鏗  普
以上正本證明與原本無異。
刑法第185條之3服用酒類駕駛動力交通工具部分不得上訴，其餘
得上訴。
得上訴部份，如不服本判決應於收受送達後十日內向本院提出上
訴狀，其未敘述上訴之理由者並得於提起上訴後十日內向本院補
提理由書（均須按他造當事人之人數附繕本）「切勿逕送上級法
院」。
                              書記官  詹  雅  婷
中    華    民    國   100    年    6     月    21    日